【裁判字號】    94,交上易,1092
【裁判日期】    950309
【裁判案由】    過失致死
【裁判全文】
臺灣高等法院臺中分院刑事判決      94年度交上易字第1092號
上  訴  人  臺灣臺中地方法院檢察署檢察官
上  訴  人
即  被  告  甲○○
上列上訴人等因被告過失致死案件，不服臺灣臺中地方法院94年
度交易字第120號中華民國94年7月15日第一審判決（起訴案號：
臺灣臺中地方法院檢察署94年度偵字第1184號），提起上訴，本
院判決如下：
    主  文
上訴駁回。
    事  實
一、甲○○於民國（下同）九十三年九月二十九日上午八時五十
    五分許，駕駛車牌號碼四九九六─ＨＧ號自小客車，沿臺中
    市○○路由民族路往民權路方向行駛，途經自由路與民族路
    口前，應注意車前狀況，並隨時採取煞停之必要安全措施，
    而當時天候晴、日間自然光線、速限每小時五十公里、路面
    乾燥無缺陷、亦無障礙物、視距良好，依當時情形，並無不
    能注意之情事，竟疏未注意及此，超速行駛，復疏未注意車
    前狀況，嗣詹英俊所騎乘之車牌號碼ＴＩＢ─一八一號輕型
    機車沿臺中市○○路由民權路往民族路方向行駛欲左轉民族
    路時，亦疏未注意汽車（含機車）不得穿越分向限制線侵入
    對向車道搶先左轉。因雙方均有上述過失，致兩車於自由路
    與民族路口之自由路（往民權路方向）之內側車道上發生撞
    擊，造成詹英俊倒地受傷，經送醫急救後，仍因顱內出血於
    九十三年九月二十九日十二時十七分許不治死亡。甲○○於
    犯罪後，有偵查權限之人知悉犯罪人之前，主動向到場處理
    事故員警陳明自己係肇事者，並陳述肇事經過，自首接受裁
    判。
二、案經被害人詹英俊之子詹宇函告訴及臺灣臺中地方法院檢察
    署檢察官據報相驗後自動檢舉偵查起訴。
    理    由
一、右揭犯罪事實，業據上訴人即被告（以下簡稱被告）陳孟詳
    坦承不諱，並有診斷證明書乙紙、道路交通事故調查報告表
    二紙及照片等在卷可稽，又被害人詹英俊確因本件車禍致顱
    內出血死亡，業經臺灣臺中地方法院檢察署檢察官督同法醫
    師相驗屬實，製有勘驗筆錄、相驗屍體證明書、驗斷書各乙
    份及照片附卷足憑。又被告陳述當時被害人詹英俊係由伊行
    向對向之自由路左轉民族路由車縫中闖出等語。經查，依卷
    附現場圖所示，事故現場之刮地痕起點係在臺中市○○路與
    民族路口之自由路（往民權路方向）之內側車道上，距離路
    口約三點一公尺，刮地痕長度二十一點四公尺，右前煞車痕
    十二點七公尺，左前煞車痕十六公尺，顯見本件車禍撞及位
    置應係在臺中市○○路過民族路往民權路方向之內側車道上
    。而依卷附現場車損照片（偵查卷第十四至第二十四頁）觀
    之，現場為劃有分向限制線（雙黃線）之道路被害人詹英俊
    騎乘之機車右前車頭及右側車身處毀損嚴重，綜合現場圖所
    示之刮地痕、煞車痕、兩車肇事後停止位置及現場照片所示
    之車損情形，本件車禍之發生，應係被害人詹英俊於未達路
    口時即穿越分向限制線搶先左轉逆向進入對向車道時，被告
    超速行駛復疏未注意車前狀況所致，被告此部分之辯解，應
    屬可信。按車輛行駛時，駕駛人應注意車前狀況，隨時採取
    必要之安全措施及在市區道路，行車速度不得超過時速五○
    公里，道路交通安全規則第九十三條第一項第一款、第九十
    四條第三項前段分別訂有明文，被告汽車自應注意上述道路
    交通安全規定，且當時天候晴、日間自然光線、速限每小時
    五十公里、路面乾燥無缺陷、亦無障礙物、視距良好，有前
    開卷附道路交通事故報告表（一）在卷可考，依當時情形，
    並無不能注意之情形，竟疏不注意，貿然超速行駛，又疏未
    注意車前狀況而肇事，並致被害人詹英俊死亡，被告應有過
    失，被告之自白應與事實相符，且本件經送對於臺灣省臺中
    市區車輛行車事故鑑定委員會鑑定結果，亦認：「詹英俊駕
    駛輕機車違反標線禁制不當左轉行駛，未讓對對向直行車先
    行，為肇事主因，甲○○駕駛自用小客車超速行駛，致遇狀
    況而煞車不及，肇事次因」，有臺灣省臺中市區車輛行車事
    故鑑定委員會95年1月23日中市行字第0955400197號函附之
    中市鑑字第940564號鑑定意見書一份在卷可稽。雖被害人詹
    英俊騎乘機車穿越分向限制線侵入對向車道搶先左轉，於
    本件事故之發生亦有過失，然此僅係被害人是否與有過失之
    問題，並不能因此解免被告過失傷害之責任。而被告之過失
    行為與被害人之死亡間具有相當因果關係，本件事證明確，
    被告過失致死之犯行洵堪認定。
二、雖告訴代理人於本院審理時主張：「對於本件的鑑定報告於
    鑑定當時都是被告的一面之詞，我們不能認同，而且我們認
    為本件的過失應該是等同過失，對於鑑定機關的認定，我們
    無法苟同。」等語（見本院審理卷第87頁），惟查：上開臺
    灣省臺中市區車輛行車事故鑑定委員會鑑定之依據，並非僅
    依據被告之陳述，即為鑑定，尚另有審酌(1)現場圖示：「
    車（被害人）刮地痕21‧4公尺」起點對向車（指被告）
    內車道上，尚未至肇事之交岔路口處。車順向停於內車道
    上」、(2)路權之歸屬：「機車應以兩段方式左轉彎，劃設有
    『分向限制線』路段不得駛越」、(3)法規依據等項目而為鑑
    定，告訴代理人認本件臺灣省臺中市區車輛行車事故鑑定委
    員會之鑑定報告僅憑被告一面之詞而為鑑定，尚有誤會，附
    予敘明。
三、核被告甲○○所為，係犯刑法第二百七十六條第一項之過失
    致死罪。被告於犯罪後，有偵查權限之人知悉犯罪人之前，
    主動向到場處理事故員警陳明自己係肇事者，並陳述肇事經
    過，有警詢筆錄及臺中市警察局第一分局處理相驗案件初步
    調查報告表暨報驗書在卷可佐，為對於未發覺之犯罪自首接
    受裁判，應依刑法第六十二條前段之規定，減輕其刑。原審
    判決依上開理由，適用刑法第二百七十六條第一項、第六十
    二條前段、第四十一條第一項前段、罰鍰提高標準條例第一
    條前段、第二條之規定，並審酌被告過失程度之輕重、被害
    人詹英俊因本件車禍死亡所生危害重大、被害人詹英俊亦應
    負過失責任、被告肇事後態度及肇事後被告尚未能與被害人
    詹英俊家屬達成民事和解並賠償損害等一切情狀，量處被告
    有期徒陸月，並諭知易科罰金之折算標準，核其認事用法量
    刑，均無不當，應予維持。被告上訴主張其已盡最大誠意欲
    與被害人詹英俊家屬和解，且係自首裁判，而被害人詹英俊
    復有過失責任，原審量刑過重等語，指摘原審判決不當，惟
    查：被告迄今仍未與被害人詹英俊家屬達成和解，此經被告
    於本院審理時自承在卷（見本院審理卷第八十五頁反面），
    而原審上開量刑已就上開被告上訴所主張各節，詳為審酌，
    被告上訴顯無理由，應予駁回。另檢察官上訴主張：被告駕
    車超速未注意車前狀況，為肇事因素，量刑自不宜過輕，且
    被告迄今未與被害人詹英俊家屬達成和解，原審僅量處被告
    有期徒刑六月，實嫌過輕等語，指摘原審判決不當，惟如前
    所述，本件原審對被告所為之量刑業已審酌被告及被害人詹
    英俊之過失程度、並被告肇事後態度以及肇事後被告尚未能
    與被害人詹英俊家屬達成民事和解並賠償損害等一切情狀，
    而為量刑，尚無何不當之處，是檢察官執前詞上訴，亦無理
    由，應予駁回。
四、據上論斷，應依刑事訴訟法第三百六十八條，判決如主文。
本案經檢察官乙○○到庭執行職務。
中    華    民    國    95    年    3    月    9      日
            刑事第三庭  審判長法  官  王  增  瑜
                              法  官  陳  欣  安
                              法  官  胡  忠  文
上列正本證明與原本無異。
不得上訴。
                              書記官  陳  麗  玉
中    華    民    國    95    年    3    月    10     日
附錄論罪科刑法條
刑法第二百七十六條第一項
因過失致人於死者，處二年以下有期徒刑、拘役或二千元以下罰
金。
                                                      Ａ


司法院資訊處製作；財團法人民間司法改革基金會備份。
